臺灣桃園地方法院民事裁定
110年度消債更字第350號
聲  請  人  
即  債務人  蔡昆穎  
代  理  人  張琇惠律師(法扶律師)
上列當事人因消費者債務清理事件聲請更生，本院裁定如下：
    主  文
債務人蔡昆穎自民國111年3月29日上午10時起開始更生程序。
命司法事務官進行本件更生程序。
    理  由
一、按債務人不能清償債務或有不能清償之虞者，得依消費者債
    務清理條例所定更生或清算程序，清理其債務；債務人無擔
    保或無優先權之本金及利息債務總額未逾新臺幣（下同）1,
    200萬元者，於法院裁定開始清算程序或宣告破產前，得向
    法院聲請更生；法院開始更生程序之裁定，應載明其年、月
    、日、時，並即時發生效力，消費者債務清理條例（下稱消
    債條例）第3條、第42條第1項及第45條第1項分別定有明文
    。又按債務人對於金融機構負債務者，在聲請更生或清算前
    ，應向最大債權金融機構請求協商債務清償方案，或向其住
    、居所地之法院或鄉、鎮、市、區調解委員會聲請債務清理
    之調解，同條例第151條第1項規定甚明。
二、聲請意旨略以：聲請人即債務人因積欠債務無法清償，於民
    國110年3月26日向本院聲請消費者債務清理調解，嗣因聲請
    人無法負擔台新銀行提供本金180期之還款方案而調解不成
    立，又聲請人無擔保或無優先權之債務總額為173萬4,835元
    ，未逾1,200萬元，且未經法院裁定開始清算程序或宣告破
    產，爰聲請裁定准予更生等語。
三、經查：
  ㈠本條例所稱消費者，指5年內未從事營業活動或從事小規模營
    業活動之自然人；前項小規模營業指營業額平均每月20萬元
    以下者，消債條例第2條第1、2項定有明文。依金融聯合徵
    信中心債權人清冊、勞工保險被保險人投保資料所示（調解
    卷第11至12、18頁），堪信聲請人於聲請更生前無從事營業
    活動，自得依消債條例聲請更生，合先敘明。
  ㈡關於前置協商之要件：聲請人以其有不能清償債務情事，向
    本院聲請債務清理前置調解，經本院以110年度司消債調字
    第156號調解事件受理在案，嗣本院司法事務官於110年7月2
    0日開立調解不成立證明書（調解卷第87頁），業經本院調
    卷核實，堪認聲請人本件之聲請已踐行前開法條之前置調解
    程序規定。
  ㈢關於聲請人之債務總額：聲請人雖陳報其無擔保或無優先權
    債務總額為1,734,835元（調解卷第9頁），然依債權人之陳
    報，滙誠第一資產管理股份有限公司債權額為1,562,823元
    （調解卷第48頁）；萬榮行銷股份有限公司債權額為246,77
    4元（調解卷第58頁）；台新國際商業銀行股份有限公司債
    權額為2,110,762元（調解卷第61頁）；中國信託商業銀行
    股份有限公司債權額為899,933元（調解卷第62頁）；聯邦
    商業銀行股份有限公司債權額為273,555元（調解卷第64頁
    ）；桃園市平鎮農會債權額為103,162元（調解卷第67頁）
    ；其中花旗商業銀行股份有限公司、元大商業銀行股份有限
    公司、台新資產管理有限公司，尚未陳報債權暫不列計，總
    計已知債權總額為5,197,009元，故本院認應以5,197,009元
    為其債務總額。
  ㈣關於聲請人之財產及收入：
    ⒈聲請人名下僅有民國83年出廠之汽車一輛，別無其他財產
      ，有全國財產稅總歸戶財產查詢清單在卷為憑（調解卷第
      15頁）。
    ⒉聲請更生前兩年（即108年4月至110年3月）之收入，聲請
      人僅有子女給予之撫養費12,000元，有財產及收入狀況說
      明書、收入切結書、108及109年綜合所得稅各類所得資料
      清單在卷可稽（調解卷第8、19頁；個資卷），堪認聲請
      人於更生前2年期間之收入所得為288,000元（計算式：12
      ,000元×24個月＝288,000元），平均每月收入約12,000元
      ；聲請更生後迄今，仍僅有子女給予之撫養費12,000元，
      故本院認以12,000元列計其每月收入為適當。
  ㈤關於聲請人之必要支出：
　　⒈按債務人必要生活費用，以最近一年衛生福利部或直轄市
      政府所公告當地區每人每月最低生活費1.2 倍定之；受扶
      養者之必要生活費用，準用第一項規定計算基準數額，並
      依債務人依法應負擔扶養義務之比例認定之；前二項情形
      ，債務人釋明更生期間無須負擔必要生活費用一部或全部
      者，於該範圍內，不受最低數額限制；債務人證明確有必
      要支出者，不受最高數額及應負擔比例之限制，消債條例
      第64條之2定有明文。
　　⒉聲請人雖主張其每月必要支出為12,101元（種類及金額詳
      附表）。惟健保費部分已有桃園市政府老人全民健康保險
      保險費自付額補助（更生卷第22頁），應不予列計，是聲
      請人每月必要生活費用應以11,275元列計為當（計算式：
      12,101元－826元＝11,275元）。
  ㈥小結：
    聲請人以上開收入扣除必要支出後，每月僅有餘額725元（
    計算式為：12,000元－11,275元）可供清償債務，惟其無擔
    保或無優先權債務總額已逾519萬元，再審酌聲請人現年約7
    0歲（41年2月生），已超過勞工強制退休年齡（65歲），堪
    認聲請人之收入及財產狀況，有藉助更生制度調整其與債權
    人間權利義務關係之必要，自應許聲請人得藉由更生程序清
    理債務。
四、綜上所述，聲請人係消費者，已達不能清償債務之程度，經
    消費者債務清理調解不成立，而查無消債條例第6條第3 項
    、第8條或第46條各款所定應駁回更生聲請之事由，則其聲
    請，應屬有據，爰裁定准許，並依同條例第16條第1項規定
    ，命司法事務官進行更生程序如主文。
五、本院裁定准許開始更生程序，俾使聲請人得以重建經濟生活
    ，惟本裁定不生使債務消滅之效力，須聲請人於更生程序中
    與債權人協定更生方案，並持續履行完畢後，始能依消債條
    例第73條之規定使全部債務均視為消滅，附此敘明。
中　　華　　民　　國　　111 　年　　3 　　月　　29　　日
                  民事第三庭    法　官　吳佩玲
附表、每月必要支出
編號 種類 金額 1 健保費 826元  2 水、電、瓦斯、第四台費用 1,500元  3 膳食費 7,200元  4 手機費 1,275 元 5 交通費 300元  6 雜支 1,000元  總計  12,101元 
以上正本係照原本作成。
本裁定不得抗告。
本裁定業已於111年3月29日上午10時公告。
中　　華　　民　　國　　111 　年　　3 　　月　　29　　日
                                書記官　龍明珠